【裁判字號】    99,易,249
【裁判日期】    991007
【裁判案由】    毒品危害防制條例
【裁判全文】
臺灣基隆地方法院刑事判決               99年度易字第249號
公  訴  人  臺灣基隆地方法院檢察署檢察官
被      告  乙○○
上列被告因毒品危害防制條例案件，經檢察官提起公訴（99年度
毒偵字第697 號），本院判決如下：
    主    文
乙○○施用第二級毒品，累犯，處有期徒刑伍月，如易科罰金，
以新臺幣壹仟元折算壹日，扣案之玻璃球吸食器壹支沒收；又持
有第一級毒品，累犯，處有期徒刑肆月，如易科罰金，以新臺幣
壹仟元折算壹日，扣案之第一級毒品海洛因壹包（驗餘淨重零點
零捌公克）併同難以完全析離之包裝袋壹只均沒收銷燬之。應
執行有期徒刑捌月，如易科罰金，以新臺幣壹仟元折算壹日，扣
案之第一級毒品海洛因壹包（驗餘淨重零點零捌公克）併同難
以完全析離之包裝袋壹只均沒收銷燬之、玻璃球吸食器壹支沒收
。
    事    實
一、乙○○前因2 次施用毒品案件，經觀察、勒戒後，均認無繼
    續施用毒品之傾向，先後於民國88年10月4 日及89年11月28
    日執行完畢釋放，並由臺灣基隆地方法院檢察署檢察官分別
    以88年度毒偵字第263 號及89年度毒偵緝字第368 號為不起
    訴處分確定。又因施用第二級毒品案件，經本院以90年度基
    簡字第433 號判處有期徒刑5 月確定，另又犯強盜罪，經臺
    灣高等法院於91年3 月12日以90年度上更一字第1053號判決
    判處有期徒刑7 年，上訴後，經最高法院於91年6 月13日以
    91年度台上字第3239號判決駁回上訴確定，上開2 罪嗣經減
    刑後合併定應執行刑7 年2 月確定，甫於97年12月7 日假釋
    出獄，98年9 月15日假釋期滿執行完畢（構成累犯）。
二、詎其猶不知悔改，基於施用第二級毒品甲基安非他命之犯意
    ，於99年4 月19日13時許，在基隆市○○區○○路125 號，
    以將甲基安非他命置入玻璃球內加熱後吸食其煙霧之方式，
    施用第二級毒品甲基安非他命1 次。另基於持有第一級毒品
    海洛因之犯意，於同年4 月中旬某日，在基隆巿愛三路與精
    一路口之不詳電動玩具店，受真實姓名年籍不詳綽號「阿昌
    」成年男子贈送而持有第一級毒品海洛因1 包（驗餘淨重合
    計0.038 公克）。嗣於同年4 月19日16時20分許，乙○○因
    另涉嫌竊盜案件，經警持臺灣基隆地方法院檢察署檢察官核
    發之拘票，至基隆巿仁愛區○○路125 號執行拘提時，在上
    開處所桌下扣得海洛因1 包、在桌上扣得其所有供施用第二
    級毒品所用之玻璃球吸食器1 支。
三、案經基隆市警察局第二分局報請臺灣基隆地方法院檢察署檢
    察官偵查起訴。
    理    由
一、施用第二級毒品部分：訊據被告乙○○坦認施用第二級毒品
    甲基安非他命犯行，且被告於上揭時地遭查獲後為警採集之
    尿液，經送請臺灣尖端先進生技醫藥股份有限公司，以氣相
    層析質譜儀分析法確認檢驗結果，呈安非他命及甲基安非他
    命陽性反應，此有濫用藥物檢驗報告1 份在卷可稽，且有其
    所有供施用第二級毒品所用之玻璃球吸食器1 支扣案可證，
    是被告自白與事實相符，應足採信。再者，被告查有如本判
    決事實欄一所載施用毒品之前案紀錄。觀諸卷附臺灣高等法
    院被告前案紀錄表即明。從而，本案事證明確，參照最高法
    院97年9 月9 日97年度第5 次刑事庭會議二決議意旨、97年
    度臺非字第540 、585 號暨98年度臺非字第127 、211 號判
    決意旨，被告於初犯施用毒品案件之五年以內，再犯施用毒
    品之犯行，堪可認定，應依法論科。查海洛因、安非他命類
    分別係毒品危害防制條例所列管之第一級、第二級毒品，此
    為該條例第2 條第2 項第1 款、第2 款所明定。按犯毒品危
    害防制條例第10條之罪（施用毒品罪）者，檢察官應聲請法
    院裁定，令被告入勒戒處所觀察、勒戒，經勒戒處所陳報，
    認受觀察、勒戒人無繼續施用毒品傾向者，應即釋放，並為
    不起訴之處分；認有繼續施用毒品傾向者，即應聲請法院裁
    定令入戒治處所強制戒治，俟強制戒治期滿釋放，再為不起
    訴之處分。惟依上揭規定觀察勒戒或強制戒治執行完畢釋放
    後，5 年內再犯毒品危害防制條例第10條之罪（施用毒品罪
    ）者，檢察官即應依法追訴，毒品危害防制條例第20條第1
    項、第2 項、第23條第2 項分別定有明文。核被告於初犯施
    用毒品案件以後之五年以內，復於99年4 月19日，再犯施用
    第二級毒品甲基安非他命如本判決事實欄二之所載，係犯毒
    品危害防制條例第10條第2 項之施用第二級毒品罪。
二、持有第一級毒品部分：被告否認持有第一級毒品海洛因犯行
    ，辯稱：「第一級毒品海洛因不是我的東西，當天在我家的
    人有丁○○、戊○○、己○○、庚○○及我，丁○○身上有
    帶12包海洛因打算賣給戊○○，後來他們說好8 包海洛因4
    分之1 錢5000元，戊○○拿錢給丁○○時，丁○○說他帶來
    的海洛因已經分裝好1 包1000元的量，因為沒有剛好加起來
    為4 分之1 錢的重量，丁○○說要叫小弟拿一包4 分之1 錢
    的海洛因過來，我們在那邊等他的小弟，當時12包海洛因在
    丁○○身上，警方進來搜索時，有1 包海洛因在桌子底下被
    找到，該包海洛因的包裝與丁○○拿出來的海洛因包裝一樣
    」云云。經查，(一)被告業於99年4 月19日警偵訊時坦認持有
    第一級毒品犯行，而在場證人庚○○於警詢時稱：「警方到
    達時，我有看到乙○○自己將毒品拿出來丟在地下」，於本
    院審理時證稱：「我有看到乙○○把手伸到口袋裏，拿出海
    洛因丟在地上，警察搜索第二次時，才發現該包海洛因，發
    現海洛因的位置就是乙○○原本站著丟棄海洛因的位置，我
    可以確定警方查獲的該包海洛因是乙○○丟出來的」等語，
    已證明系爭海洛因為被告所有。(二)證人丁○○於本院證述時
    已然否認系爭海洛因為其所有，至在場之其他證人己○○、
    戊○○雖於本院證稱系爭海洛因係丁○○所有等語，惟證人
    己○○證稱：「吃完飯後，丁○○和乙○○坐戊○○開的車
    回到該處，我開車載庚○○比較晚返回該處，我們進去的時
    候，丁○○說他缺錢，要去高雄，拜託戊○○跟他買海洛因
    ，我看到的時候，丁○○一邊講，一邊把12包海洛因拿出來
    ，乙○○向丁○○出價算4500元給戊○○，後來丁○○說他
    划不來，說有1 包剛好4500元的海洛因放在他小弟那邊，就
    叫他小弟送過來，約5 至10分鐘後，警察敲門，我與丁○○
    去開鐵捲門；丁○○有將海洛因收起來，才跟我一起去開鐵
    捲門；我有看到戊○○把4500元拿出來，該4500元是跟乙○○借的，所以錢是乙○○從身上拿出來，丁○○還沒有收錢
    ，說要叫小弟拿1 包過來，後來該4500元，戊○○又還給乙○○；警察看到的海洛因是最小號的夾鏈袋裝著，跟丁○○
    帶來的海洛因包裝相同」等語，證人戊○○證稱：「海洛因
    應該是丁○○的，因為丁○○當天有帶12包海洛因，丁○○
    知道我身上有帶5000元，所以他一直叫乙○○跟我講，叫我
    跟他買海洛因；丁○○把12包掏出來，說要算8 包給我，賣
    我5000元，後來丁○○就把12包都收進他帶來的包包裏」等
    語，是上開2 證人均未親見系爭海洛因1 包為丁○○掉落或
    丟棄，再對於丁○○販售海洛因之價格、由何人拿出金錢等
    細節所述不一，況證人戊○○自述並無施用海洛因之習慣，
    則何以願向丁○○購買多達數千元之海洛因？是證人己○○
    、戊○○證述是否可採，仍屬有疑。(三)再則到場拘提被告乙○○之警員丙○○到庭證稱：「我們進入屋內看到裡面有4
    、5 個人，有目視到桌上有安非他命吸食器、玻璃管，我聯
    絡勤務中心請求支援，等到支援抵達，我們就查證在場4 男
    、1 女的身分，我們查看證件時，有用目視的方式查知桌下
    有1 包海洛因，我有問在場的人該白粉是何物、何人所有，
    在場人都不承認，但都有毒品前科，我們就把在場人都帶回
    派出所；將在場5 人帶回派出所後，有對在場5 人搜身，但
    沒有搜到東西，只有丁○○有攜帶包包，我們也有搜該包包
    ，包包內沒有任何可疑物品」等情，是證人丁○○攜帶之包
    包內並無證人己○○、戊○○所指之12包海洛因。又系爭海
    洛因之分裝袋為開口處印有紅色條紋、附夾鏈之小型透明方
    型塑膠袋，與巿售之分裝袋並無殊異，任何人均可能使用相
    同之夾鏈袋包裝海洛因，是證人己○○、戊○○僅憑丁○○
    攜帶海洛因到場一節，遽證扣案海洛因係丁○○所有等情，
    即難以採信。從而被告事後所辯，顯為卸責之詞，殊無可採
    。
    (四)此外，扣案之海洛因1 包，經送交通部民用航空局航空醫
    務中心鑑定結果，檢出海洛因（Heroin）成分，有該中心99
    年5 月19日航藥鑑字第0993254 號毒品鑑定書附卷可參，其
    持有第一級毒品事證明確，犯行堪予認定，應依法論科。
三、核被告所為，係犯毒品危害防制條例第10條第2 項之施用第
    二級毒品罪、同條例第11條第1 項之持有第一級毒品罪，所
    犯上開2 罪，犯意各別，行為不同，應予分論併罰。又被告
    前曾受有期徒刑執行完畢，有臺灣高等法院被告前案紀錄表
    在卷可按，其於有期徒刑執行完畢後之5 年內，故意再犯本
    件有期徒刑以上之2 罪，為累犯，其所犯上開之罪，均應依
    法加重其刑。爰審酌被告坦認施用第二級毒品，曾有施用毒
    品之前科仍不知戒除，所犯之施用毒品犯行乃戕害自己身心
    健康，並未危及他人，及否認持有第一級毒品犯行，持有毒
    品數量輕微等一切情狀，分別量處如主文所示之刑，並均諭
    知易科罰金折算標準，並定其應執行之刑及諭知易科罰金折
    算標準。
四、扣案海洛因1 包（驗餘淨重合計0.038 公克）屬毒品危害防
    制條例所明定列管之第一級毒品，此有基隆市警察局第二分
    局偵查隊查獲涉嫌毒品危害防制條例獲案毒品初步鑑驗報告
    單、交通部民用航空局航空醫務中心99年5 月19日航藥鑑字
    第0993254 號毒品鑑定書各1 紙在卷可憑，應併同難以析離
    之分裝袋1 只，應依毒品危害防制條例第18條第1 項前段之
    規定宣告沒收銷燬之。扣案之玻璃球吸食器1 支，屬被告所
    有供（非專供）施用甲基安非他命所用之物，業據被告供明
    無誤，爰依刑法第38條第1 項第2 款之規定宣告沒收。
據上論斷，應依刑事訴訟法第299 條第1 項前段，毒品危害防制
條例第10條第2 項、第11條第1 項、第18條第1 項前段，刑法第
11條、第47條第1 項、第51條第5 款、第41條第1 項前段、第38
條第1 項第2 款，判決如主文。
本案經檢察官甲○○到庭執行職務。
中    華    民    國    99    年    10    月    7     日
                  刑事第五庭審判長法  官    齊  潔
                                  法  官    王慧惠
                                  法  官    吳佳齡
以上正本證明與原本無異。
如不服本判決應於收受送達後10日內向本院提出上訴書狀，並應
敘述具體理由；其未敘述上訴理由者，應於上訴期間屆滿後20日
內向本院補提理由書（均須按他造當事人之人數附繕本）「切勿
逕送上級法院」。
中    華    民    國    99    年    10    月    7     日
                                  書記官    莊智凱
附錄論罪法條：
毒品危害防制條例第10條
施用第一級毒品者，處 6 月以上 5 年以下有期徒刑。
施用第二級毒品者，處 3 年以下有期徒刑。
毒品危害防制條例第11條
持有第一級毒品者，處 3 年以下有期徒刑、拘役或新臺幣 5 萬
元以下罰金。
持有第二級毒品者，處 2 年以下有期徒刑、拘役或新臺幣 3 萬
元以下罰金。
持有第一級毒品純質淨重十公克以上者，處 1 年以上 7 年以下
有期徒刑，得併科新臺幣 1 百萬元以下罰金。
持有第二級毒品純質淨重二十公克以上者，處 6 月以上 5 年以
下有期徒刑，得併科新臺幣 70 萬元以下罰金。
持有第三級毒品純質淨重二十公克以上者，處 3 年以下有期徒
刑，得併科新臺幣 30 萬元以下罰金。
持有第四級毒品純質淨重二十公克以上者，處 1 年以下有期徒
刑，得併科新臺幣 10 萬元以下罰金。
持有專供製造或施用第一級、第二級毒品之器具者，處 1 年以
下有期徒刑、拘役或新臺幣 1 萬元以下罰金。

司法院資訊處製作；財團法人民間司法改革基金會備份。
